最高法院刑事判決　　　　　　　　　　　　　　　九十一年度台上字第五二二五號
　　上　訴　人　甲○○
　　選任辯護人　林敏澤律師
　　　　　　　　黃進祥律師
　　　　　　　　江順雄律師
右上訴人因貪污案件，不服台灣高等法院高雄分院中華民國九十一年三月二十一日第
二審更審判決（九十年度重上更(四)字第六六號，起訴案號：台灣高雄地方法院檢察署
八十五年度偵字第二八０七五號、八十六年度偵字第一三四七、二一三四號），提起
上訴，本院判決如左：
    主  文
原判決關於甲○○部分撤銷，發回台灣高等法院高雄分院。
    理  由
本件原判決認定上訴人甲○○係高雄市政府警察局三民第二分局民族路派出所警員，
為依據法令從事公務而有調查犯罪職務之人員。緣蘇德三與簡振仁二人合夥，自民國
八十四年七月二十五日起在高雄市○○區○○路二九一號經營「貝多芬遊藝場」，擺
設公告查禁之賭博性電動機具樸克牌，非公告查禁之電動機具賓果王、大型賓果王、
黃金賓果、水果盤等，以開分洗分，再以積分卡兌換現金之方式與客人賭博財物，為
使該遊藝場不被取締或減少被取締次數，乃共謀按月向管區警員即上訴人行賄，並推
由簡振仁於八十四年九月初、十月初及十一月初，各將賄款新台幣（下同）一萬二千
元，在高雄市○○區○○路邊或大昌路邊等地交付予上訴人。上訴人竟基於違背職務
收受賄賂之概括犯意，先後三次收受簡振仁所交付之各該賄款，因而違背職務不予主
動查報取締「貝多芬遊藝場」之違規情形等情。因而撤銷第一審關於上訴人部分之判
決，改判論處上訴人連續依據法令從事公務而有調查職務之人員，對於違背職務之行
為，收受賄賂罪刑，固非無見。
惟查(一)、被告之自白，須非出於強暴、脅迫、利誘、詐欺或其他不正之方法，且與事
實相符者，始得採為證據，如果被告之自白，係出於不正之方法，並非自由陳述，即
其取得自白之程序，已非適法，則不問自白內容是否確與事實相符，因其非係適法之
證據，即不得採為判決基礎。故審理事實之法院，遇有被告對於自白提出刑求之抗辯
時，應先於其他事實而為調查。而此所稱之被告，包括共同被告。原判決採用共同被
告簡振仁、蘇德三於法務部調查局高雄市調查處之自白，作為上訴人犯罪之證據。然
查原審於調查時，訊問簡振仁及蘇德三對其於該調查處之筆錄有何意見，簡振仁供稱
：「是調查局設定要我這樣說的，否則要關我。」「這是調查員希望的說的，……是
因為在調查站的時間很久急著要回家，所以就誣陷甲○○。」蘇德三供稱：「我從來
沒有（送賄款給甲○○），都是被調查局的人逼的，我們當時都為了要回家。」「調
查員對我說簡振仁這樣說要我也跟著說，因為我在調查站的時間有十二個小時，調查
員叫我簽了就可以回家了，我簽了以後也沒有回家。」各等語（原審法院重上更(四)卷
第六十一、六十二、八十五頁）。原審法院對共同被告簡振仁、蘇德三於該調查處之
自白非出於自由意志之抗辯，是否屬實，未調查說明，遽採為上訴人斷罪之資料，自
有未洽。(二)、有罪之判決書，對於被告有利之證據不採納者，應說明其理由，否則即
有判決不備理由之違法，此觀刑事訴訟法第三百十條第二款、第三百七十九條第十四
款之規定自明。證人即貝多芬遊藝場之會計黃月枝於原審法院作證時，供稱：「（在
你管理貝多芬的帳冊中，有無記載過送警員賄款的帳，或曾經接獲簡振仁的交代，註
記行賄的賄款在帳冊裡？）沒有。」（原審法院重上更(三)卷第一八０頁）。對此有利
於上訴人之證據，何以不足採信，原判決未於理由內說明，亦有未合。(三)、無期徒刑
不得加重，刑法第六十五條第一項定有明文。上訴人所犯修正前貪污治罪條例第四條
第一項第五款之罪，法定本刑為無期徒刑或十年以上有期徒刑，得併科新台幣三百萬
元以下罰金。原判決於依同條例第七條加重其刑時，未將法定刑無期徒刑部分除外，
併予加重，難謂為適法。(四)、原判決事實欄記載蘇德三與簡振仁經營之貝多芬遊藝場
，擺設公告查禁之賭博性電動機具撲克牌，非公告查禁之電動機具賓果王等，以開分
洗分，再以積分卡兌換現金之方式與客人賭博財物，為使該遊藝場不被取締或減少被
取締次數而行賄上訴人等情。並於理由內謂被告簡振仁、蘇德三及會計王佩珊在檢察
官偵查中及原審法院調查中，亦均稱：其擺設電玩有賓果……水果盤十五台，係以開
分、洗分方式玩賭，再以積分卡兌換現金等事實等語。然卷查於偵查中簡振仁供稱：
「我們是以開分、洗分、換香煙或換卡之方式來經營。」蘇德三供稱：「水果盤是以
一百元開三千分，是純娛樂，如果有贏，則累積積分，可下次再玩，不可以直接兌現
金。」王佩珊供稱：「至於玩法，則視機種不同，賓果是一比五、水果盤是一比三十
、賓果王是一比一、黃金賓果則是二比一。」（八十五年度偵字第二八０七五號卷第
十二頁正面、第十三頁正面、第十四頁正面）。於原審調查中簡振仁、蘇德三均供稱
：「我們經營的是遊樂性的遊藝場不是賭博性的。」（原審法院重上更(四)卷第六十頁
）。王佩珊於原審法院更(一)審調查中供稱：「（開分是多少分換多少錢？）不清楚，
我負責收錢，我們以卡換卡。（剩下之分數可換剩下之金錢？）我拿卡片給他，是否
可換錢不是我處理，換錢是當班之幹部處理。」（原審法院上更(一)卷第七十二頁）各
等語。原判決所謂簡振仁、蘇德三、王佩珊於偵查中及原審供稱等情，究係指何部分
之供述，未詳予敘明，是否指上開供述，如是，則彼等是否有如原判決所稱：以開分
、洗分方式玩賭，再以積分卡兌換現金之供述，仍非全無疑義而待查明。此因攸關簡
振仁等有無行賄之動機及上訴人有無違背職務，自應詳予調查究明，原判決未予調查
釐清，遽為上開認定，自有可議。上訴意旨指摘原判決關於上訴人部分不當，非無理
由，應認仍有撤銷發回更審之原因。又原判決記載上訴人收賄地點在高雄市○○路邊
，但卷附地圖高雄市○○○○○路、大昌二路，案經發回，更審時併應注意及之。
據上論結，應依刑事訴訟法第三百九十七條、第四百零一條，判決如主文。
中      華      民      國    九十一    年      九      月     十九     日
                              最高法院刑事第三庭
                                  審判長法官  董  明  霈
                                        法官  林  茂  雄
                                        法官  王  居  財
                                        法官  張  祺  祥
                                        法官  吳  三  龍
      右正本證明與原本無異
                                              書  記  官
中      華      民      國    九十一    年      九      月    二十六    日
